臺灣嘉義地方法院交通事件裁定　　　　100年度交聲字第857號
原處分機關　交通部公路總局嘉義區監理所
異　議　人
即受處分人　林宏成
上列異議人即受處分人因違反道路交通管理處罰條例案件，對於
原處分機關即交通部公路總局嘉義區監理所中華民國100 年10月
18日所為之處分（嘉監義裁字第裁76－L00000000 號違反道路交
通管理事件裁決書）聲明異議，本院裁定如下：
    主    文
異議駁回。
    理    由
一、原處分意旨略以：異議人受處分人林宏成於民國100 年8 月
    27日20時40分許，騎乘車牌號碼USY －201 號輕型機車，行
    經嘉義市○○路與忠孝二街路口時，經嘉義市政府警察局第
    二分員警舉發「駕車行經有燈光號誌管制之交岔路口闖紅燈
    」之違規，經原處分機關即交通部公路總局嘉義區○○○○
    道路交通管理處罰條例第53條第1 項、第63條第1 項第3 款
    （裁決書漏引第3 款）及違反道路交通管理事件統一裁罰基
    準及處理細則第41條、第43條、第44條及第67條規定，裁處
    異議人罰鍰新臺幣（下同）1,900 元，並記違規點數3 點。
二、本件異議意旨略以：異議人當時騎乘機車由民雄往市區方向
    行駛，途經取締路口時，因該路口有二座紅綠燈，伊通過該
    路口時第一個紅綠燈顯示為黃燈，伊應係搶黃燈，而員警卻
    以伊越過路口時，第二個紅綠燈已轉成紅燈，以及其身後有
    另一台速度較快之機車闖紅燈，就認為伊也闖紅燈，且員警
    取締當時告知之到案時間為100 年9 月22日，致伊100 年9
    月16日申訴時因逾時而遭裁罰1,900 元云云，為此提出聲明
    異議。
三、按「汽車駕駛人，行經有燈光號誌管制之交岔路口闖紅燈者
    ，處新臺幣1,800 元以上5,400 元以下罰鍰。」「汽車駕駛
    人有下列各款所列條款之一者，除依原條款處罰鍰外，並予
    以記點：... 三、有第43條、第53條或第54條情形之一者，
    各記違規點數3 點。」道路交通管理處罰條例第53條第1 項
    、第63條第1 項第3 款分別定有明文。
四、經查：
(一)、按法院受理交通事件，準用刑事訴訟法之規定；其處理辦法
    由司法院會同行政院定之，道路交通管理處罰條例第89條定
    有明文。又聲明異議案件之處理，除準用刑事訴訟法有關規
    定外，依道路交通案件處理辦法之規定處理之；交通法庭就
    聲明異議之案件，必要時，得訊問受處分人及其他關係人，
    並得傳喚證人，命行鑑定，實施勘驗，亦為該辦法第4 條第
    2 項及第16條所明定。又員警舉發交通違規案件，並不以舉
    發照片為唯一證明方法，道路交通管理處罰條例第7 條、第
    7 條之1 、第7 條之2 規定參照。是依現行法律規定，法院
    處理交通事件，並不限於科學儀器所採證據，惟仍須就事件
    所涉相關證據資料，包括供述及非供述證據，依據證據法則
    ，憑以認定行為人交通違規行為之有無。此乃因交通違規事
    件之特性，行為態樣甚夥，復多有瞬間即逝行為，實在無法
    於有交通違規同時，全部得以即時利用科學儀器，取得證據
    資料；即使屬於方便以科學儀器採證之交通違規行為，普遍
    採用，不但所費不貲，也有實際困難。若舉發員警係親眼見
    聞違規之經過，並經以證人身分具結後在法院為證述，仍不
    失為認定交通違規事實有無之證據方法。況警員舉發交通違
    規，係依道路交通管理處罰條例授權所為之職權行使。而汽
    機車駕駛人闖紅燈等違規行為之取締，揆其行為本質，多係
    發生於瞬間，通常多委由當場執行取締違規公務員之認識及
    判斷，且必須為立即之取締作為，此為達成維持交通秩序目
    的所必要。且依道路交通管理處罰條例之規定，此種立即性
    之舉發違規，多依警員之認知、判斷已足，並無必須另有其
    他積極佐證，如其他目擊證人或必須拍攝照片等，始構成處
    分要件之規定。此係因執行職務之公務員，通常多具有一定
    之考選資格與專業訓練，且其執法之對象係不特定之大眾，
    故其立場經立法機關推定，應具有客觀、中正與公平之特質
    ，而無故意偏頗之虞，合先敘明。
(二)、查，異議人曾於100 年8 月27日20時40分許，騎乘車牌號碼
    USY －201 號輕型機車，行經嘉義市○○路忠孝二街路口時
    ，為嘉義市政府警察局第二分後湖派出所員警劉弘達舉發違
    反道路交通管理處罰條例第53條第1 項闖紅燈之規定，且經
    警告知應於100 年9 月12日到案，異議人並於100 年9 月16
    日到案（已逾越應到案期限30日內到案聽候裁決），而經原
    處分機關於100 年10月18日嘉監義裁字第裁76－L00000000
    號違反道路交通管理事件裁決書裁處罰鍰1,900 元，並記違
    規點數3 點等情，有上開字號裁決書、嘉義市政府警察局嘉
    市警交字第L00000000 號違反道路交通管理事件通知單、嘉
    義市監理站交通違規陳述單在卷可稽，此部分之事實應堪予
    認定。
(三)、至於異議人辯稱：伊當時係搶黃燈而非闖紅燈乙節，惟據證
    人即本案舉發員警劉弘達到庭具結證稱：當日我與另一名員
    警王盈宗在忠孝二街路口由北向南方向約50公尺路旁執行舉
    發違規勤務，該處雖停有二部汽車，但不影響視線，不僅可
    以看到違規路口、亦可以看到快車道之號誌情形，且伊於取
    締之前，先會確認快車道與慢車道之燈號有無同步，並在號
    誌轉為紅燈約5 秒，發現有人闖紅燈才攔停取締，當日約20
    時40分許，我們發現異議人騎乘USY －201 號輕型機車，從
    忠孝路由北向南行駛，因異議人進入路口前快車道之號誌已
    轉為紅燈，我們遂在取締地點攔停異議人，當時異議人表示
    他是搶黃燈，經我們當場撥放蒐證影帶，異議人並無表示意
    見，後來我們即依法製單告發，因異議人拒絕簽收，我們則
    必須依規定告知異議人申訴管道及到案時間為100 年9 月12
    日等語（本院卷第19-23 頁），可見證人劉弘達已就當日異
    議人之動向、後續製單告發之情形均能詳實證述，顯無誤記
    之虞，衡以證人身為執法員警，應無設詞攀誣、或虛構違規
    事實以陷害異議人之理，況警察執行公務本身受行政懲處責
    任之監督，到庭具結作證更以刑罰擔保其真實性，殊無甘冒
    行政懲處及刑法偽證罪責任而刻意誣陷異議人之必要，是證
    人前揭證述應無浮誇、誣陷之可能，堪可採信。又本件交通
    違規事件之舉發，證人劉弘達於當時雖有錄影蒐證，惟因該
    攝影畫面已遭覆蓋無法提出，然查，違反道路交通管理處罰
    條例之案件，如前所述，本不以錄影或照片為唯一之證據方
    法，是本案異議人之違規情節，業經證人劉弘達證述屬實，
    尚不得以未拍攝到異議人於進入路口前快車道之號誌已轉為
    紅燈，而逕行認定異議人無上開違規事實。是異議人上開闖
    越紅燈之事實，應可認定。
(四)、異議人另稱：員警取締當時告知伊到案時間為100 年9 月22
    日，以致100 年9 月16日申訴時伊因逾時而遭裁罰1,900 元
    乙節，然此部分經本院勘驗員警所提出之現場錄音光碟結果
    ：（16分32秒）員警向異議人林宏成表示：「我跟你講，
    到案時間，9 月12號，在嘉義市監理站，跟你告發的條款是
    闖紅燈；（16分46秒）：異議人林宏成向員警詢問：「阿
    如果我要申訴，要到哪申訴？（台語）；（16分49秒）：
    員警回答「你直接跟嘉義監理站申訴就好」（見本院卷第24
    頁），核與證人劉弘達前開所證述有告知到案時間及申訴管
    道之情節吻合，復據異議人陳稱：上開內容確實係伊與員警
    之對話等語（見本院卷第24頁），則原處分機關以異議人逾
    越應到案期限30日內到案聽候裁決而為裁處，並無違誤。
五、綜上所述，異議人確有前述之違規事實，原處分機關依道路
    交通管理處罰條例第53條第1 項第2 款、第63條第1 項第3
    款（裁決書漏引第3 款）、違反道路交通管理事件統一裁罰
    基準及處理細則第41條、第43條、第44條、第67條及違反道
    路交通管理事件統一裁罰基準表（有關道路交通管理處罰條
    例第53條第1 項機器腳踏車逾越應到案期限30日內到案聽候
    裁決）規定，裁處異議人罰鍰1,900 元，並記違規點數3 點
    ，核無違誤，本件異議為無理由，自應將其異議駁回。
據上論斷，應依道路交通管理處罰條例第87條第2 項，道路交通
事件處理辦法第18條，裁定如主文。
中    華    民    國   100    年    11    月    30    日
                  交通法庭法  官  周欣怡
上列正本證明與原本無異。
如不服本裁定，應於裁定送達後5日內向本院提出抗告狀（應附
繕本）。
中    華    民    國   100    年    11    月    30    日
                          書記官  柯于婷